臺灣臺北地方法院刑事判決　　　　　　　　　　　　　九十年度訴字第一四五號
　　公　訴　人　國防部北部地方軍事法院檢察署軍事檢察官
　　被　　　告　丙○○
右列被告因偽造文書等案件，經國防部北部地方軍事法院檢察署軍事檢察官提起公訴
（九十年度訴字第二一三號），本院判決如左：
    主  文
丙○○共同連續行使偽造私文書，足以生損害於他人，處有期徒刑參月，如易科罰金
，以參佰元折算壹日。緩刑貳年。
如附表編號一、二所示偽造之簽帳單顧客存根聯共貳張及特約商店存根聯上偽造之「
甲○○」署押共貳枚均沒收。
    事  實
一、丙○○、乙○○（業經另案判決確定）二人係男女朋友關係，其等共同基於意圖
    為自己不法之所有之犯意聯絡，於民國八十九年八月二十八日下午三時許，在臺
    北市○○街十九號「好樂迪KTV」大廳沙發上發現甲○○遺失之黑色手提包一個
    （內有甲○○國民身分證一枚、NOKIA牌行動電話一具、新臺幣四千二百五十元
    、美金八十二元、世華商業銀行金融卡、大葉高島屋信用卡及新光三越信用卡各
    一張），經乙○○提議而共同將之侵占入己，旋基於共同意圖為自己不法之所有
    及行使偽造私文書詐欺取財之概括犯意聯絡，同往臺北市○○○路十二號「新光
    三越百貨股份有限公司（下稱新光三越百貨公司）」，持上開拾獲之新光三越信
    用卡（卡號詳卷，由臺新國際商業銀行發卡），連續於如附表編號一、二所示時
    間，假冒係甲○○本人，行使該信用卡刷卡購買如附表各編號所示之物，並由乙○○先後以複寫方式，在二聯式簽帳單上顧客存根聯及特約商店存根聯偽簽「甲○○」之署押，作為以甲○○名義購物消費，允諾付款予發卡銀行之意思表示，
    而偽造簽帳單私文書，再將簽帳單特約商店存根聯交付該特約商店，使各特約商
    店誤信乙○○即為甲○○本人而陷於錯誤，交付丙○○及乙○○所購買如附表各
    編號所示之物，均足生損害於甲○○、各特約商店、財團法人聯合信用卡處理中
    心及臺新國際商業銀行。嗣於同日下午五時四十五分許，在上址丙○○與乙○○
    欲再行刷用上開信用卡購物時，為新光三越百貨公司人員發現該信用卡業已掛失
    停用，而未得逞，經報警處理，當場查獲前開遺失物及其等所詐得如附表各編號
    所示之物，始悉上情。
二、案經臺北市政府警察局中山分局報告臺灣臺北地方法院檢察署檢察官不起訴處分
    後移送國防部北部地方軍事法院檢察署軍事檢察官偵查起訴。
    理  由
一、訊據被告丙○○於本院審理時矢口否認有右揭犯行，辯稱：全係乙○○所為，其
    並不知情云云，惟查：(一)右揭事實，業據被害人甲○○於警訊及本院審理時證述
    綦詳，復有贓物認領保管收據一紙、簽帳單影本二紙在卷可憑。(二)且被告丙○○
    對於右揭事實，業於警訊（參見國防部北部地方軍事法院檢察署偵查卷第十頁至
    第十一頁，下稱偵查卷）、臺灣臺北地方法院檢察署檢察官訊問時（參偵查卷第
    十六頁）、國防部北部地方軍事法院檢察署軍事檢察官偵查時（參偵查卷第三十
    八頁至第三十九頁）及本院九十年簡字第一二一六號乙○○偽造文書案件調查時
    （參該案卷中九十年訴字第二九九號卷第二十六頁至第二十七頁）坦承不諱，核
    與共犯乙○○於警訊（參偵查卷第八頁正、反面）、本院上開乙○○偽造文書案
    件調查時（參該案卷中九十年訴字第二九九號卷第二十六頁至第二十七頁，即九
    十年四月四日訊問筆錄）供述之情節相符。(三)雖共犯乙○○嗣於九十年四月十六
    日以後之國防部北部地方軍事法院檢察署軍事檢察官偵查時、國防部北部地方軍
    事法院調查時及本院審理時陳稱被告丙○○對其侵占甲○○遺失之手提包及冒名
    刷用信用卡購物之事完全不知情云云，而被告丙○○於九十年四月二十四日以後
    之國防部北部地方軍事法院檢察署軍事檢察官偵查及本院審理時亦矢口否認對於
    右揭犯罪事實知情，然而共犯乙○○於九十年四月十六日國防部北部地方軍事法
    院檢察署軍事檢察官偵查時先證稱：其第二次盜刷信用卡拿回簽帳單時，丙○○
    發現上面簽的並非伊之名字，其才將事件始末告知鄭國云云（參偵查卷第五十五
    頁正、反面）；而被告丙○○嗣於同年月二十四日國防部北部地方軍事法院檢察
    署軍事檢察官偵查時則辯稱：其不知張女侵占被害人遺失之皮包，是在張女第三
    次刷卡被拒絕，並由百貨公司人員將其等帶至警衛室，張女才全部告訴伊云云（
    參偵查卷第六十三頁反面），則被告辯稱知情之時間與共犯乙○○所陳者並不一
    致，是其等所陳是否屬實，並非無疑。而共犯乙○○嗣於同年五月七日國防部北
    部地方軍事法院檢察署軍事檢察官偵查時雖又陳稱：丙○○始終均不知情，係第
    三次刷卡遭拒後他才知道云云（參偵查卷第七十四頁反面），惟參諸其於九十年
    九月五日以後國防部北部地方軍事法院調查時已陳明：案發後被告與他父母曾來
    找伊四、五次，拜託伊務必使法官相信丙○○係案發後被帶至警局時才知其侵占
    財物及冒名刷卡之事等語，及乙○○與被告原係男女朋友等情，足見共犯乙○○
    嗣後陳稱被告丙○○對於右揭事實始終不知情云云，均係迴護被告之詞，不足為
    被告有利之認定。況且，倘若被告對於右揭犯罪事實確實不知情，何以其與乙○○均未於臺灣臺北地方法院檢察署檢察官於案發翌日（二十九日）訊問時即向檢
    察官說明，並歷經國防部北部地方軍事法院檢察署軍事檢察官之初次偵查、本院
    九十年簡字第一二一六號乙○○偽造文書案件之調查，均為其二人共犯上開犯行
    之一致供述，卻在案發已逾七月後之九十年四月間始均翻異前詞，否認丙○○知
    情？足徵被告事後翻異前詞，辯稱上情，及共犯乙○○迴護之詞，均為圖卸責，
    不足採信。本件事證明確，被告犯行堪以認定，應依法論科。
二、核被告丙○○所為，係犯刑法第三百三十七條之侵占遺失物罪、同法第二百十六
    條、第二百十條之行使偽造私文書罪及同法第三百三十九條第一項之詐欺取財罪
    。其與乙○○於簽帳單上偽造署押之行為係偽造私文書之部分行為；又偽造私文
    書後進而行使，偽造之低度行為應為行使之高度行為所吸收，均不另論罪。被告
    與乙○○對於右揭犯行，有犯意之聯絡與行為之分擔，為共同正犯。被告與乙○○第三次欲持上開信用卡刷卡結帳，而將信用卡交付特約商店店員時，即已著手
    詐欺行為之實施，嗣因新光三越百貨公司人員發現該信用卡業已掛失停用，而未
    得逞，是其該次詐欺犯行尚屬未遂。被告所犯上開行使偽造私文書罪及詐欺取財
    罪（包括二次詐欺取財既遂及一次詐欺取財未遂罪），均有多次犯行，各犯行間
    ，均時間緊接，觸犯構成要件相同之罪名，顯均係基於概括犯意而為之，均為連
    續犯，應分別論以一連續行使偽造私文書罪及連續詐欺取財罪。又被告所犯前開
    侵占遺失物罪、連續行使偽造私文書罪、連續詐欺取財罪間，有方法結果之牽連
    關係，應依刑法第五十五條牽連犯之規定，從較重之連續行使偽造私文書罪處斷
    。爰審酌被告犯罪動機係因共犯張宇新之提議而起一時貪慾，及其犯罪目的、手
    段、智識程度與被害人之關係、犯罪後態度等一切情狀，量處如主文所示之刑，
    並諭知易科罰金之折算標準，以示懲儆。又被告前未曾受有期徒刑以上刑之宣告
    ，有臺灣高等院檢察署刑案紀錄簡覆表一件在卷可稽，茲念其年輕識淺，思慮未
    週，致罹刑章，本院認其經此刑之宣告後，當知所警惕，應無再犯之虞，因認其
    所宣告之刑以暫不執行為適當，併予宣告如主文所示之緩刑，以勵來茲而啟自新
    。如附表編號一、二所示商店消費時共犯乙○○所偽造甲○○名義之簽帳單顧客
    存根聯共二張，為共犯乙○○所有因犯罪所得之物，無法證明已滅失而不存在，
    均依刑法第三十八條第一項第三款規定，宣告沒收。另該二筆簽帳單之特約商店
    存根聯均已交付各特約商店，已非共犯乙○○所有，然其上偽造甲○○署押共二
    枚，均應依刑法第二百十九條宣告沒收。末查被告犯罪後，刑法第四十一條業於
    九十年一月四日修正，同年月十日經總統公布施行，該條第一項規定：「犯最重
    本刑為五年以下有期徒刑以下之罪，而受六個月以下有期徒刑或拘役之宣告，因
    身體、教育、職業、家庭之關係或其他正當事由，執行顯有困難者，得以一元以
    上三元以下折算一日，易科罰金。但確因不執行所宣告之刑，難收矯正之效，或
    難以維持法秩序者，不在此限。」比較新舊法之結果，舊法並無更有利於被告，
    依刑法第二條第一項前段規定，應適用裁判時之新法，附此敘明。
據上論斷，應依刑事訴訟法第二百九十九條第一項前段，刑法第二條第一項前段、第
二十八條、第五十六條、第三百三十七條、第二百十六條、第二百十條、第三百三十
九條第一項、第五十五條、第四十一條第一項、第七十四條第一款、第三十八條第一
項第三款、第二百十九條，罰金罰鍰提高標準條例第一條前段、第二條，判決如主文
。
本案經檢察官邱舜韶到庭執行職務
中    華    民    國      九十一      年        一      月    四      日
                                      臺灣臺北地方法院刑事第八庭
                                          法  官   張  筱  琪
右正本證明與原本無異。
如不服本判決，應於判決送達後十日內向本院提出上訴狀(應抄附繕本)。告訴人
或被害人如對於本判決不服者，應具備理由請求檢察官上訴，其上訴期間之計算
係以檢察官收受判決正本之日期為準。
                                          書記官   耿  鳳  君
中      華      民      國      九十一      年    一    月      七      日
中華民國刑法第三百三十七條
 (侵占遺失物罪)
意圖為自己或第三人不法之所有，而侵占遺失物、漂流物或其他離本人所
持有之物者，處五百元以下罰金。
中華民國刑法第二百十六條
(行使偽造變造或登載不實之文書罪)
行使第二百十條至第二百十五條之文書者，依偽造、變造文書或登載不實事項或使登
載不實事項之規定處斷。
中華民國刑法第二百十條
(偽造變造私文書罪)
偽造、變造私文書，足以生損害於公眾或他人者，處五年以下有期徒刑。
中華民國刑法第三百三十九條
(普通詐欺罪)
意圖為自己或第三人不法之所有，以詐術使人將本人或第三人之物交付者，處五年以
下有期徒刑、拘役或科或併科一千元以下罰金。
以前項方法得財產上不法之利益或使第三人得之者，亦同。
前二項之未遂犯罰之。
附表：
┌───┬────┬─────┬──────────┬──────────
│編號  │盜刷時間│商店名稱  │  地          址    │消費金額及購得物品
│      │  │          │                    ├──────────
│      │        │          │                    │偽造之簽帳單及署押
├───┼────┼─────┼──────────┼──────────
│      │八十九年│新光三越百│臺北市○○○路十二號│九千三百九十六元
│ 一   │八月廿八│貨公司    │                    │女用精工錶一只
│      │日下午三│          │                    ├──────────
│      │時卅一分│          │                    │以複寫方式在簽帳單顧
│      │        │          │                    │顧客存根聯及特約商店
│      │        │          │                    │存根聯偽造甲○○署押
│      │        │          │                    │各一枚
├───┼────┼─────┼──────────┼──────────
│      │八十九年│同右      │同右                │一千六百五十元
│ 二   │八月廿八│          │                    │DKNY男用上衣一件
│      │日下午三│          │├──────────
│      │時五十四│          │                    │以複寫方式在簽帳單顧
│      │分      │          │                    │顧客存根聯及特約商店
│      │        │          │                    │存根聯偽造甲○○署押
│      │        │          │                    │各一枚
├───┴────┴─────┴──────────┴──────────
│
│盜刷總金額：一萬一千零四十六元
│
└────────────────────────────────────
